【裁判字號】    99,抗,606
【裁判日期】    990618
【裁判案由】    假扣押
【裁判全文】
臺灣高等法院民事裁定                   99年度抗字第606號
抗  告  人  盛堂營造有限公司
法定代理人  甲○○
代  理  人  張秀夏律師
相  對  人  天疆開發建設股份有限公司
法定代理人  乙○○
代  理  人  胡盈州律師
            陳麗芬律師
上列當事人間假扣押事件，抗告人對於中華民國99年3月4日臺灣
臺北地方法院99年度裁全字第677號所為裁定提起抗告，本院裁
定如下：
    主  文
原裁定廢棄。
相對人在原法院之聲請駁回。
聲請及抗告訴訟費用由相對人負擔。
    理  由
一、按債權人就金錢請求或得易為金錢請求之請求，欲保全強制
    執行，得聲請假扣押；請求及假扣押之原因，應釋明之；前
    項釋明如有不足，而債權人陳明願供擔保或法院認為適當者
    ，法院得定相當之擔保，命供擔保後為假扣押，民事訴訟法
    第522條第1項、第526條第1項、第2項分別定有明文。所謂
    假扣押之原因，依民事訴訟法第523條規定，係指日後有不
    能強制執行或甚難執行之虞、或應在外國為強制執行之情形
    ，如債務人浪費財產，增加負擔，或就其財產為不利益之處
    分，將成為無資力之狀態，或將移住遠地、逃匿無蹤、隱匿
    財產等情形。是債權人聲請假扣押，就假扣押之原因，即債
    務人有何浪費財產，增加負擔，或就其財產為不利益之處分
    ，將成為無資力之狀態，或將移住遠地、逃匿無蹤、隱匿財
    產等情形，應提出可使法院信其主張為真實之證據，以釋明
    之，尚不得逕以供擔保代之；必待釋明有所不足，而債權人
    陳明願供擔保或法院認為適當者，法院始得定相當之擔保，
    命供擔保後為假扣押。倘債權人未釋明假扣押之原因，即不
    符假扣押之要件，法院不得准為假扣押裁定。
二、本件相對人於原法院聲請意旨略以：伊承攬抗告人之「基泰
    明德集合住宅新建工程」之「連續壁工程」部分（下稱系爭
    工程），雙方訂有工程承攬合約，約定總價新台幣(下同)81
    7萬元，且抗告人同意若伊能於28日內完成系爭工程，另再
    加付一筆趕工獎金20萬元。伊自開工後已於承諾之28日內完
    成系爭工程所有工項，伊依照雙方約定之請款、付款方式請
    款，詎抗告人自第一次請款起即拖延付款，且各次付款均未
    足額給付，伊迭次向抗告人發函催款，惟均未獲置理。據聞
    抗告人財務發生困難，亦有其他下游包商有工程已完成但請
    不到工程款之相類似情形，為免抗告人脫產致伊工程款債權
    受損，爰陳明願供擔保，請准對抗告人之財產為假扣押等語
    。
三、經查，本件相對人於其請求之原因即工程款債權，業據提出
    工程承攬合約書、合作備忘錄、相對人函文、估驗請款單、
    統一發票、計價單等件影本、現場照片以為釋明（見原法院
    卷第7至19、23至30頁；本院卷第46至48頁）。而就假扣押
    之原因，相對人主張：抗告人財務發生困難，亦有其他下游
    包商有工程已完成但請不到工程款之相類似情形；且抗告人
    為資本額2億元之公司，但承攬交通部公路總局第三區養護
    工程處台27線41k+568南華大橋改建工程10億餘元之工程，
    自有資金顯然不足以支應，勢必以長、短期借貨方式籌措工
    程費用，其財務狀況有惡化之情形云云，固據提出「基泰明
    德新建工程」請款紀錄表、合作備忘錄影本抗告人公司基本
    資料、決標公告以為釋明（見原法院卷第20至22、31頁；本
    院卷第49至52頁），惟上開請款紀錄表係相對人單方面所製
    作，且僅足釋明抗告人對相對人有遲延給付之情事，尚無法
    釋明抗告人有何浪費財產、增加負擔，或就其財產為不利益
    之處分或債信不良之情形，致相對人日後有不能強制執行或
    甚難執行之虞，或應在外國為強制執行等假扣押之原因。另
    按公司承攬工程總價高於公司資本額者，於工程實務上，所
    在多有，其與公司之財務狀況之良窳間，並無必然關聯性；
    況且，抗告人於上開交通部公路總局工程中係承攬人而得請
    求承攬報酬者，於正常履約情況下，通常其工程總價越高，
    則承攬報酬獲利亦越高，反係有利於公司之財務，是相對人
    以抗告人承攬工程總價高於自有資本額，財務狀況有惡化之
    情形云云，顯係臆測之詞，自難採取。從而，本件相對人聲
    請對抗告人之財產為假扣押，就其主張之假扣押原因，未盡
    釋明之責，縱陳明願供擔保，仍不得補釋明之欠缺，揆諸首
    揭說明，應認無以假扣押予以保全之必要。原裁定准其所請
    ，自有未洽。抗告意旨指摘原裁定不當，求予廢棄，為有理
    由。
四、據上論結，本件抗告為有理由，爰廢棄原裁定，改判如主文
    第2項所示。
中    華    民    國    99    年    6     月    18    日
                    民事第十一庭
                        審判長法  官  鄭雅萍
                              法  官  劉坤典
                              法  官  徐福晉
正本係照原本作成。
不得再抗告。
中    華    民    國    99    年    6     月    21    日
                              書記官  黃瑞芬

司法院資訊處製作；財團法人民間司法改革基金會備份。
